【裁判字號】    97,簡上,254
【裁判日期】    970723
【裁判案由】    偽造文書
【裁判全文】
臺灣桃園地方法院刑事判決             97年度簡上字第254號
公  訴  人  臺灣桃園地方法院檢察署檢察官
上  訴  人
即  被  告  丁○
上列上訴人因偽造文書案件，不服本院民國97年2 月12日97年度
壢簡字第162 號第一審刑事簡易判決（聲請簡易判決處刑案號：
96年度偵字第29603 號），提起上訴，本院管轄之第二審合議庭
判決如下：
    主  文
上訴駁回。
    事  實
一、丁○於民國94年8 月15日，在桃園縣蘆竹鄉○○路128 號，
    與戊○○就丁○所有坐落於桃園縣新屋鄉○○○段犁頭洲小
    段第109-23、109-24、109-25、109-26、109-27、109-28、
    109-31、109-32、109-33、109-34、109-38、109-39、109-
    40號（重劃前地號）等共13筆土地，簽訂買賣契約，並當場
    交付上開地號之土地所有權狀給見證人即代書甲○○保管，
    戊○○並依約給付新臺幣（下同）4 千7 百萬元給丁○。嗣
    因上揭土地重劃，丁○又將其所有非上揭買賣契約標的之土
    地所有權狀，及原交由甲○○代為保管之上揭買賣標的之原
    土地所有權狀，一併委由代書甲○○代為申請換發新的所有
    權狀後，均由甲○○保管中。嗣丁○與戊○○因上揭買賣契
    約之履約問題發生糾紛，丁○明知上開土地所有權狀已交由
    甲○○保管，並未有遺失之情事，竟於96年3 月27日，基於
    使公務員登載不實之犯意，向桃園縣楊梅地政事務所承辦之
    公務人員佯稱上開重劃後地號為桃園縣新屋鄉○○段第327
    、1045、1072、1073號等4 筆土地之所有權狀遺失為由，申
    請補發新的土地所有權狀，使該地政事務所不知情之公務員
    陷於錯誤，將此不實事項，登載於職務上所掌管之公文書，
    並據以補發所有權狀4 紙予丁○，足以生損害於戊○○及桃
    園縣楊梅地政事務所就土地所有權狀管理事項之正確性。嗣
    因丁○將上揭土地另為出售予戊○○之友人，經戊○○友人
    告知戊○○後，戊○○始知悉上情。
二、案經戊○○訴由臺灣桃園地方法院檢察署檢察官偵查而聲請
    簡易判決處刑。
    理  由
壹、證據能力：
一、證人甲○○、戊○○於檢察官偵查時所為之證述，具有證據
    能力。
  (一)按被告以外之人於偵查中向檢察官所為之陳述，除顯有不可
    信之情況者外，得為證據，刑事訴訟法第159 條之1 第2項
    定有明文。偵查中對被告以外之人（包括證人、鑑定人、告
    訴人、被害人及共同被告等）所為之偵查筆錄，或被告以外
    之人向檢察官所提之書面陳述，性質上均屬傳聞證據。惟現
    階段刑事訴訟法規定檢察官代表國家偵查犯罪、實施公訴，
    依法其有訊問被告、證人及鑑定人之權，證人、鑑定人且須
    具結，而實務運作時，檢察官偵查中向被告以外之人所取得
    之陳述，原則上均能遵守法律規定，不致違法取供，其可信
    度極高，職是，被告以外之人前於偵查中已具結而為證述，
    除反對該項供述得具有證據能力之一方，已釋明「顯有不可
    信之情況」之理由外，不宜以該證人未能於審判中接受他造
    之反對詰問為由，即遽指該證人於偵查中之陳述不具證據能
    力。
  (二)本案證人甲○○、戊○○之於檢察官偵查中所為之陳述，業
    經具結，且渠等均未曾提及檢察官在偵查時有何不法取供之
    情形，被告亦不反對渠等證述之證據能力，故渠等於偵查中
    之證言自均具有證據能力。
二、本判決所引用之後述證據資料，其中傳聞證據部分，縱無刑
    事訴訟法第159 條之1 至第159 條之4 或其他規定之傳聞證
    據例外情形，亦因檢察官及被告丁○同意可作為證據使用，
    或未聲明異議，依刑事訴訟法第159 條之5 第1 項、第2 項
    之規定，本院審酌該證據作成之情況，認為適當，應認有證
    據能力。
貳、實體部分：
一、訊據被告丁○固坦承有於96年3 月27日以上揭重劃後4 筆土
    地之所有權狀遺失為由，向桃園縣楊梅地政事務所申請補發
    所有權狀等情，惟矢口否認有何使公務員登載不實之犯行，
    並辯稱：因為我將土地賣給戊○○，戊○○後來未依約付款
    ，所以我就向他要求要拿回權狀，但戊○○跟我說權狀不在
    他那裏，後來我又追問他權狀在哪裏，他回答不知道，我才
    去申請補發，因為買賣契約當事人是戊○○，而甲○○只是
    代書，所以我只有問戊○○而已云云。經查：
  (一)被告於94年8 月15日，在桃園縣蘆竹鄉○○路128 號，與戊
    ○○，就被告所有坐落於桃園縣新屋鄉○○○段犁頭洲小段
    第109-23、109-24、109-25、109-26、109-27、109-28、10
    9-31、10 9- 32、109-33、109-34、109-38、109-39、109-
    40號（重劃前地號）等共13筆土地，簽訂買賣契約，並當場
    交付上開地號之土地所有權狀給見證人即代書甲○○保管，
    戊○○並依約給付4 千7 百萬元，嗣因土地重劃需更換新土
    地所有權狀，被告又將非上揭買賣標的之土地所有權狀，一
    併交由代書甲○○辦理更換新的土地所有權狀等情，業據被
    告坦承不諱，且經證人即告訴人戊○○、證人甲○○於本院
    審理時證述明確，並有土地買賣契約書、土地買賣契約書附
    約、土地所有權狀在卷可稽。而上揭13筆土地經重劃後，地
    號變更為桃園縣新屋鄉○○段第1073、1072、1045、327 號
    4 筆土地，此有土地登記謄本在卷可稽。被告於96年3 月27
    日以上揭4 筆土地之所有權狀遺失為由，向桃園縣楊梅地政
    事務所申請補發土地所有權狀，有土地登記申請書、印鑑證
    明及書狀滅失切結書在卷可稽。
  (二)上揭重劃後4 筆土地所有權狀，因土地重劃換發新的所有權
    狀後，即由代書甲○○保管中，為被告所知悉等情，業據證
    人甲○○於本院審理時及檢察官偵查時證述明確；且證人甲
    ○○於本院審理時尚證稱：被告與戊○○簽立買賣契約當時
    ，被告就有將土地所有權狀拿出來，由我收下，因為簽約後
    土地重劃，導致權狀的張數跟地段及地號都變動，簽約當時
    所拿到的所有權狀是重劃前的權狀，後來土地重劃，被告尚
    將一部分非買賣標的的土地權狀也交給我一併去申請更換，
    因為地政事務所規定需將被告名下所有土地所有權狀一併呈
    進去後，地政事務所才會一併換發新的土地所有權狀，且於
    換發新土地所有權狀後，包含不在本案土地買賣標的範圍內
    的土地所有權狀，也全部都由我保管，被告並沒有問過我權
    狀在哪裏；而且依照我代書執業的經歷，不動產買賣權狀的
    保管責任應由代書保管，避免一地二賣，又如果賣方直接把
    權狀交給買方，而非放在代書處，對賣方也不公平，一定要
    由中間人保管，所以簽約時，就會把權狀收在代書這邊，被
    告是跟我同業，且算是我的前輩等語明確。足認被告確實知
    道上揭4 筆土地之所有權狀於換發新的權狀後，均由證人即
    代書甲○○在保管中。又被告亦自承其未曾向甲○○詢問過
    土地所有權狀在哪裏，只有問過戊○○等語明確，且證人甲
    ○○亦證述被告未曾詢問過其權狀在哪裏等語明確，是被告
    既已明知換發後之土地所有權狀皆委由代書甲○○保管中，
    且被告本身亦從事代書業有40多年的經驗，為被告所自承在
    卷，並有地政士開業- 資料查詢在卷可稽，則被告身為一個
    專業代書理應熟知買賣雙方若尚未辦理過戶前，買賣不動產
    所有權狀，交由第三人即代書代為保管，較能確保買賣雙方
    之權益，為常態現象；況本案被告於簽約當時即已將重劃前
    之土地所有權狀交付予代書甲○○保管，為其所明知，且於
    土地重劃後，又委由甲○○連同其所有但非買賣標的之土地
    權狀，一併委由甲○○持往地政事務所換發後，仍由甲○○
    保管，則被告既已明知上揭重劃後換發之土地所有權狀均係
    由甲○○保管中，並非在戊○○處，則於被告向戊○○要回
    權狀時，縱認戊○○曾回答權狀不在他那邊、或不知道等語
    ，被告理應再向代書甲○○詢問土地所有權狀下落，然其既
    未為詢問甲○○，明知土地所有權狀並未遺失，是在甲○○
    保管中，竟為期能將土地順利出售予他人，直接向地政事務
    所申請遺失，顯見被告確有使公務員登載不實之故意甚明。
    故被告所辯，顯不足採信。
  (三)證人戊○○於檢察官偵查時證稱：被告並沒有向我要過土地
    所有權狀，是被告將土地另外賣給我一位姓王的朋友，我朋
    友告訴我，我才知道被告又申請權狀等語；且證人戊○○於
    本院審理時亦證稱：我沒有對被告說權狀不在我這邊，我也
    沒有說我不知道權狀在哪裏，被告根本沒有來跟我要權狀等
    語綦詳，雖與證人丙○○、乙○○於本院審理時均證述：有
    與被告一同去向戊○○要回土地所有權狀，戊○○有說土地
    所有權狀不在他那邊等語，不相一致，然如前所述，縱認被
    告確曾向戊○○要回權狀，戊○○有回答不在他那邊等語之
    情形存在，亦非表示土地所有權狀即已遺失；況且被告早已
    明知土地所有權狀並非由戊○○保管，而係由代書甲○○保
    管至明。故證人丙○○、乙○○之證述，尚難採為有利於被
    告之認定，附此敘明。
二、核被告所為，係犯刑法第214 條之使公務員登載不實罪。原
    審以被告事證明確，援引刑法第214 條、刑法第41條第1 項
    前段、刑法施行法第1 條之1 第1 項、第2 項規定，及被告
    行為時係在96年4 月24日以前，且所犯之罪及宣告之刑均符
    合減刑要件，爰依中華民國九十六年罪犯減刑條例第2 條第
    1 項第3 款、第7 條、第9 條規定減其刑二分之一，判處被
    告有期徒刑3 月，減為有期徒刑1 月又15日，如易科罰金，
    以新臺幣1 千元折算1 日。其認事用法均無違誤，量刑亦屬
    妥適，應予維持。被告上訴意旨猶以前揭情詞否認犯行云云
    ，指摘原判決不當，為無理由，應予駁回。
據上論斷，應依刑事訴訟法第455 條之1 第3 項、第368 條，判
決如主文。
本案經檢察官柯博齡到庭執行職務。
中    華    民    國    97    年    7     月    23    日
                  刑事第五庭  審判長法  官  潘 政 宏
                                    法  官  吳 勇 毅
                                    法  官  陳 月 雯
以上正本證明與原本無異
本判決不得上訴。
                                    書記官  王 峻 宏
中    華    民    國    97    年    7     月    30    日


司法院資訊處製作；財團法人民間司法改革基金會備份。
